臺灣彰化地方法院刑事判決
111年度易字第962號
公  訴  人  臺灣彰化地方檢察署檢察官
被      告  石嘉芳


上列被告因加重竊盜案件，經檢察官提起公訴（111年度偵字第 
9684號），本院判決如下：
      主  文
石嘉芳犯攜帶兇器竊盜罪，累犯，處有期徒刑捌月，未扣案之犯
罪所得電纜線伍拾公尺、砂輪機壹臺及電槌壹臺，均沒收，於全
部或一部不能沒收或不宜執行沒收時，追徵其價額。
     犯 罪 事 實
一、石嘉芳意圖為自己不法之所有，於民國111年5月12日2時17
    分許至同日4時51分許止，騎乘車牌號碼000-000號普通重型
    機車，前至位於彰化縣○○鄉○○街000號之建築工地，發現該
    處無人看管，乃持客觀上足以對人之生命及身體具有危險性
    可供兇器使用之鉗子1支，剪取馬鳴彥管領之電纜線約50公
    尺並竊取之，再接續徒手竊取馬鳴彥管領之砂輪機1臺、電
    槌1臺等物（價值共計約新臺幣5萬5000元），得手後旋騎乘
    上開機車離開。嗣馬鳴彥於同日8時許，經前往上揭工地施
    工之工人告知無電可用後，始知遭竊而報警處理，方循線查
    悉上情。
二、案經彰化縣警察局彰化分局移送臺灣彰化地方檢察署檢察官
    偵查起訴。
    理     由
一、上開犯罪事實，業據被告石嘉芳(下稱被告)於警詢及本院審
    理時均坦承不諱，並據被害人馬鳴彥於警詢中證述其所管領
    建築工地內之電纜線、砂輪機及電槌等物遭竊等情、證人霜
    雅惠於警詢中證述車牌號碼000-000號普通重型機車停放處
    所係出租予被告乙情明確；復有證人霜雅惠指認被告之指認
    犯罪嫌疑人紀錄表、竊盜案發現場照片暨相關路口監視影像
    翻拍照片及車牌號碼000-000號普通重型機車之車輛詳細資
    料報表等資料在卷可資佐證，堪認被告上開任意性之自白核
    與事實相符，洵堪採信。從而，本件事證已臻明確，被告上
    開犯行洵堪認定，應依法論科。
二、論罪科刑：
(一)核被告所為，係犯刑法第321條第1項第3款之攜帶兇器竊盜
    罪。
(二)被告前因施用毒品案件 ，經法院判處有期徒刑3月、4月確
    定，並經法院裁定應執行有期徒刑6月確定，於108年8月12 
    日執行完畢等情，有臺灣高等法院被告前案紀錄表在卷可稽
    ，其於有期徒刑執行完畢後5年內，故意再犯本件有期徒刑
    以上之罪，為累犯，審酌本案並無司法院釋字第775號解釋
    意旨所指個案應量處最低法定刑，又無法適用刑法第59條規
    定減輕其刑，而應依此解釋意旨裁量不予加重最低本刑之情
    形（最高法院108年度台上字第338號判決意旨參照），爰依
    刑法第47條第1項規定加重其刑。
(三)爰審酌被告正值青壯之年，且四肢健全，非無工作能力，竟
    不思以正當手段獲取所需，而行竊他人財物，破壞他人對財
    產權之支配，危害社會治安；復考量被告犯後雖已坦承犯行
    ，但迄今仍未對被害人為任何賠償，有本院公務電話紀錄可
    稽，暨衡酌被告犯罪手段，所得財物之價值，其自陳為國中
    肄業，未婚、無須扶養對象、之前從事專業吊料、日薪約18
    00元等智識程度及家庭經濟狀況等一切情狀，量處如主文所
    示之刑。
(四)按犯罪所得，屬於犯罪行為人者，沒收之；於全部或一部不
    能沒收或不宜執行沒收時，追徵其價額；犯罪所得，包括違
    法行為所得、其變得之物或財產上利益及其孳息，刑法第38
    條之1 第1 項前段、第3 項、第4 項分別定有明文。考其立
    法本旨，任何人都不得保有犯罪所得是長久存在的普世基本
    法律原則，剝奪犯罪所得，更是基於打擊不法、防止犯罪之
    主要手段，犯罪所得本非屬犯罪行為人之正當財產權，自應
    予以剝奪，因而增訂刑法第38條之1 第1 項前段；沒收以原
    物沒收為原則，如犯罪所得之物、財產上利益及其孳息，因
    事實上或法律上原因（如滅失或第三人善意取得) 不存在時
    ，應追徵其替代價額，爰增訂同條第3 項，以利實務運用，
    並符公平正義；現行犯罪所得之物，若限於有體物，因範圍
    過窄，而無法剝奪犯罪所得以遏止犯罪誘因，增訂同條第4
    項，明定犯罪所得包括其違法行為所得、其變得之物、財產
    上利益及其孳息均為沒收範圍。準此，沒收犯罪所得應以其
    所得原物為原則，倘原物不存在或不宜執行沒收時，則應追
    徵其價額，如本於原物更有取得變得之物、財產上利益及孳
    息者，則應一併沒收。是以此「變得之物、財產上利益及孳
    息」，係指高於原物價值而言，如行為人處分其犯罪所得原
    物，取得之「變得之物、財產上利益及孳息」，價值低於原
    物價值者，仍應宣告沒收犯罪所得原物，並諭知追徵價額，
    俾避免行為人諉稱沒收物得款低微，或任意處分犯罪所得原
    物，而規避其責任財產遭追徵，不利於打擊不法、防止犯罪
    ，庶符本次修法本旨以貫徹沒收新制澈底剝奪不法犯罪所得
    之立法目的。查被告雖於本院審理時陳明其所竊得之物均已
    變賣，僅得款1千多元等情，然其所竊得之物價值共約5萬5
    千元乙節，業據被害人陳明在卷，則依前揭說明，仍應就被
    告所竊得之原物宣告沒收，是應依刑法第38條之1 第1 項、
    第3項規定，就被告所竊得之電纜線50公尺、砂輪機1臺及電
    槌1臺宣告沒收，並諭知如全部或一部不能沒收或不宜沒收
    時，追徵其價額。至被告持以為本件竊盜犯行所用之鉗子，
    並未扣案，本院復審酌鉗子取得甚易，價值不高，並不具備
    刑法上之重要性，依刑法第38條之2第2項規定，爰不予宣告
    沒收或追徵，附此敘明。
據上論斷，應依刑事訴訟法第299條第1項前段，判決如主文。
本案檢察官林佳裕提起公訴暨到庭執行職務。
中    華    民    國   111    年    12     月   20    日
                   刑事第二庭   法  官   簡璽容
以上正本證明與原本無異。
如不服本判決應於收受判決後20日內向本院提出上訴書狀，並應
敘述具體理由；其未敘述上訴理由者，應於上訴期間屆滿後20日
內向本院補提理由書（均須按他造當事人之人數附繕本）「切勿
逕送上級法院」。
告訴人或被害人對於判決如有不服具備理由請求檢察官上訴者，
其上訴期間之計算係以檢察官收受判決正本之日期為準。
中　　華　　民　　國　　111 　年　　12　　月　　20　　日
                                書記官  蔡旻珊
附錄本案論罪科刑法條全文：
中華民國刑法第321條
犯前條第1項、第2項之罪而有下列情形之一者，處6月以上5年以
下有期徒刑，得併科50萬元以下罰金：
一、侵入住宅或有人居住之建築物、船艦或隱匿其內而犯之。
二、毀越門窗、牆垣或其他安全設備而犯之。
三、攜帶兇器而犯之。
四、結夥三人以上而犯之。
五、乘火災、水災或其他災害之際而犯之。
六、在車站、港埠、航空站或其他供水、陸、空公眾運輸之舟、
    車、航空機內而犯之。
前項之未遂犯罰之。